【裁判字號】    99,台非,309
【裁判日期】    991028
【裁判案由】    詐欺
【裁判全文】
最高法院刑事判決              九十九年度台非字第三０九號
上  訴  人  最高法院檢察署檢察總長
被      告  甲  ○
上列上訴人因被告詐欺案件，對於台灣桃園地方法院中華民國九
十八年十月二十一日確定判決（九十八年度桃簡字第三一九二號
，起訴案號：台灣桃園地方法院檢察署九十八年度偵字第一九五
二八、一九五二九號），認為違背法令，提起非常上訴，本院判
決如下：
    主  文
原判決撤銷。
本件公訴不受理。
    理  由
非常上訴理由稱：「按已經提起公訴或自訴之案件，在同一法院
重行起訴者，應諭知不受理判決，刑事訴訟法第三百零三條第二
款定有明文。本件被告於民國九十八年六月間，因詐欺案件，先
經台灣桃園地方法院檢察署檢察官於九十八年八月二十六日聲請
簡易判決處刑，於九十八年九月十一日繫屬於台灣桃園地方法院
，該法院於九十八年九月十五日以九十八年度桃簡字第二八二八
號簡易判決判處被告罪刑，並於九十八年十月二十二日確定在案
。本件台灣桃園地方法院檢察署檢察官聲請簡易判決處刑，於九
十八年十月十九日繫屬台灣桃園地方法院（九十八年度桃簡字第
三一九二號），係在同一法院重行起訴，繫屬在後之同一事實，
原審判決時，前案尚未判決確定，依首開說明，原應為不受理判
決。乃原審竟誤為實體判決，顯有適用法則不當之違法。爰依刑
事訴訟法第四百四十一條、第四百四十三條提起非常上訴，以資
糾正」等語。
按已經提起公訴或自訴之案件，在同一法院重行起訴者，應諭知
不受理之判決，刑事訴訟法第三百零三條第二款定有明文。又刑
事訴訟法第三百零三條第二款規定已經提起公訴或自訴之案件，
在同一法院重行起訴者，應諭知不受理之判決，係以已經提起公
訴或自訴之同一案件尚未經實體上判決確定者為限。本件被告前
經台灣桃園地方法院檢察署檢察官以其基於幫助詐欺之不確定故
意，將其所開立之台北富邦商業銀行中正分行帳號000000
000000號帳戶存摺、提款卡及密碼，於九十八年六月初某
日交付與某詐欺集團成員，嗣上揭詐欺集團成員意圖為自己不法
之所有，基於詐欺之犯意聯絡於九十八年六月三日下午二時五十
分許，撥打陳賴樁菊之電話，向陳賴樁菊佯稱係其好友急需用錢
，致陳賴樁菊陷於錯誤，而囑託其子陳威丞代其於九十八年六月
三日下午四時四分許，匯款新台幣（下同）八萬元至甲○上開帳
戶，涉有刑法第三十條、第三百三十九條第一項之幫助詐欺罪嫌
，以該署九十八年度偵字第一六九八二號聲請簡易判決處刑，並
於九十八年九月十一日繫屬於台灣桃園地方法院（九十八年度桃
簡字第二八二八號；以下稱前案）；又經同署檢察官以被告基於
幫助詐欺之不確定故意，將其所開立之台北富邦商業銀行中正分
行帳號000000000000號帳戶存摺、提款卡及密碼，
於九十八年六月初某日交付與某詐欺集團成員，嗣上揭詐欺集團
成員意圖為自己不法之所有，基於詐欺之犯意聯絡於九十八年六
月三日下午二時五十分許，撥打陳賴樁菊之電話，佯稱係其好友
急需用錢，致陳賴樁菊陷於錯誤，囑託其子於九十八年六月三日
下午四時四分許，匯款八萬元至甲○上開帳戶，涉有刑法第三十
條、第三百三十九條第一項之幫助詐欺罪嫌，以該署九十八年度
偵字第一九五二八、一九五二九號聲請簡易判決處刑，並於九十
八年十月十九日繫屬於台灣桃園地方法院（九十八年度桃簡字第
三一九二號；以下稱後案）。上揭二案件，檢察官俱以被告於桃
園地方法院檢察署偵訊時坦承不諱，復有被害人陳賴樁菊證述及
被告富邦銀行帳戶之開戶基本資料、交易明細表為其證據。形式
上觀察，上揭二案件檢察官所指之被告與行為態樣，均屬相同，
為同一案件，足見檢察官係就已經提起公訴之案件，在同一法院
重行起訴。而前案嗣經台灣板橋地方法院於九十八年九月十五日
，以該院九十八年度桃簡字第二八二八號刑事判決，判處有期徒
刑二月，並於同年十月二十二日確定。上情有前、後案件之聲請
簡易判決處刑書、確定判決書及執行卷宗附卷可稽。查後案於九
十八年十月二十一日判決時，因前案尚未判決確定，即應為不受
理之判決，竟再為科刑之判決，顯屬違法。案經確定，非常上訴
意旨執以指摘原判決違背法令，尚非無理由，且因原判決不利於
被告，自應由本院將原判決撤銷，諭知不受理之判決，以資救濟
。
據上論結，應依刑事訴訟法第四百四十七條第一項第一款但書、
第三百零三條第二款，判決如主文。
中    華    民    國  九十九  年    十    月  二十八  日
                      最高法院刑事第十二庭
                          審判長法官  黃  一  鑫
                                法官  張  春  福
                                法官  林  勤  純
                                法官  陳  國  文
                                法官  宋  明  中
本件正本證明與原本無異
                                      書  記  官
中    華    民    國  九十九  年   十一   月    二    日
                                                      Q

司法院資訊處製作；財團法人民間司法改革基金會備份。
